ACORDAO-COMPLETO-2459479

ACÓRDÃO 8326/2021 ATA 17/2021 - PRIMEIRA CÂMARA

VISTOS, relatados e discutidos estes atos de admissão oriundos da Empresa Brasileira de Correios e Telégrafos - ECT.
ACORDAM os Ministros do Tribunal de Contas da União, reunidos em sessão da 1ª Câmara, ante as razões expostas pelo Relator e com fundamento nos arts. 71, inciso III, da Constituição Federal, 1º, inciso V, 39, inciso I, da Lei 8.443/1992, 1º, inciso VIII, 259, inciso I, e 260, §1º, do Regimento Interno, em:
9.1. negar registro aos atos de admissão tratados neste processo;
9.2. determinar à ECT que:
9.2.1. acompanhe os desdobramentos da Ação Civil Pública 0001035-92.2013.5.10.0015, em trâmite na Justiça Trabalhista da 10ª Região (15ª vara) , e, caso venha a ser desconstituída a sentença ora favorável aos interessados, torne sem efeito seus atos de admissão nos quadros da entidade e providencie o cadastramento dos respectivos desligamentos no sistema e-Pessoal;
9.2.2. cientifique os interessados desta deliberação e encaminhe a este Tribunal, no prazo de 30 (trinta) dias, os comprovantes de ciência.

Atos de Admissão praticados pela Empresa Brasileira de Correios e Telégrafos a partir de concurso público cuja validade foi estendida por tempo indeterminado por decisão judicial.

Primeira Câmara

3. Interessados: João Paulo Brito (XXX.753.201-XX); José Adailton Tavares de Abreu (XXX.691.111-XX); Vanessa de Jesus Goncalves (XXX.698.651-XX).

13.1. Ministros presentes: Walton Alencar Rodrigues (Presidente), Benjamin Zymler, Vital do Rêgo e Jorge Oliveira (Relator).
13.2. Ministros-Substitutos presentes: Augusto Sherman Cavalcanti e Weder de Oliveira.

JORGE OLIVEIRA

Adoto como Relatório a instrução produzida na Secretaria de Fiscalização de Integridade de Atos e Pagamentos de Pessoal - Sefip (peça 7) , endossada por Diretor daquela unidade técnica (peça 8) e pelo Ministério Público junto ao TCU - MPTCU (peça 9) , a seguir transcrita:
	"Trata-se de atos de admissão, submetidos, para fins de registro, à apreciação do Tribunal de Contas da União (TCU) , de acordo com o art. 71, inciso III, da Constituição Federal.  Os atos foram cadastrados e disponibilizados ao TCU por intermédio do Sistema e-Pessoal, na forma do art. 2º e 4º da Instrução Normativa TCU 78/2018.
Os atos desse processo pertencem às seguintes unidades:
Unidade emissora: EMPRESA BRASILEIRA DE CORREIOS E TELEGRAFOS - ECT.
Unidade cadastradora:  EMPRESA BRASILEIRA DE CORREIOS E TELEGRAFOS - ECT.
Subunidade cadastradora: GERÊNCIA DE RECURSOS HUMANOS DE BRASÍLIA - GEREC/BSB.
EXAME TÉCNICO
Procedimentos aplicados
Os procedimentos para exame, apreciação e registro de atos de pessoal encontram-se estabelecidos na Instrução Normativa TCU 78/2018 e na Resolução TCU 206/2007. Essas normas dispõem que os atos de pessoal disponibilizados por meio do e-Pessoal devem ser submetidos previamente a críticas automatizadas, com base em parâmetros predefinidos.
As críticas das informações cadastradas na etapa de coleta do ato foram elaboradas e validadas levando-se em conta as peculiaridades de cada ato. Os itens verificados nessa etapa são inerentes a dados cadastrais, fundamentos legais, mapa de tempo, ficha financeira, assim como eventuais ocorrências de acumulação. Trata-se de verificações abrangentes, minuciosas e precisas e sem a necessidade de ação humana e, portanto, menos suscetível a falhas. As críticas aplicadas estão discriminadas no sistema, no Menu e-Pessoal, opção "Crítica", que podem ser acessadas mediante concessão de perfil específico a servidores do TCU responsáveis pela análise.
Além das críticas automatizadas, há verificação humana adicional no caso de haver alertas do sistema ou informações não formatadas, como esclarecimentos do gestor ou do controle interno.  
As críticas também consideram os registros do Sistema Integrado de Administração de Recursos Humanos (Siape) . O Siape disponibiliza informações atualizadas sobre as parcelas que integram os proventos, diferentemente, portanto, do e-Pessoal, que informa as parcelas no momento do registro do ato. 
Essa confrontação com o Siape fornece uma visão atual e verdadeira da situação, o que permite descaracterizar irregularidades e inconsistências que, embora constantes do e-Pessoal, já foram corrigidas.
As verificações detectadas nos atos encontram-se discriminadas na aba de pendências de cada ato no sistema e-Pessoal, bem como nos espelhos dos atos contemplados por esta instrução.
Exame das Constatações
Ato: 27314/2017 - Interessado: JOAO PAULO BRITO - CPF: XXX.753.201-XX
Parecer do Controle Interno: considerar o ato Legal.
Constatações e análises: 
2.1.1. A data informada no campo 'Data da convocação' é maior que a data informada no campo 'Data de validade do processo seletivo após prorrogação'.
Justificativa do Gestor de Pessoal: Não há. Verificação efetuada no âmbito do TCU.
Análise do Controle Interno:  Não há. Verificação efetuada no âmbito do TCU.
Análise da Equipe Técnica:
A admissão foi realizada com base em decisão proferida nos autos da Ação Civil Pública 0001035.92.2013.5-10-0015, interposta perante a 15ª Vara do Trabalho do Distrito Federal, na qual foi prorrogada indefinidamente a validade do concurso público regulado pelo Edital 11/2011-ECT. A Corte de Contas vem negando o registro a admissões realizadas após a validade do referido concurso, porém, sem adotar providências para a cessação do vínculo dos empregados com a empresa, até porque a ação judicial mencionada ainda não obteve trânsito em julgado. Podem ser citados como exemplo os seguintes precedentes: Acórdãos 7135/2014, 7464/2014, 7882/2014, 671/2015, 1140/2015, 2595/2015, 3091/2015, 3251/2015, 3618/2015 e 3503/2016, todos da Primeira Câmara, de relatoria do Ministro Benjamin Zymler, Acórdão 3713/2019-TCU-Segunda Câmara, de relatoria da Ministra Ana Arrais. Portanto, seguindo a linha jurisprudencial da Corte de Contas, entende-se que o ato de admissão em tela deve ter o registro negado, sem a adoção de providências para tornar sem efeito a contratação em questão, enquanto não houver o desfecho da Ação Civil Pública 0001035.92.2013.5.10.0015, em trâmite na Justiça Trabalhista da 10ª Região, se desfavorável aos litigantes.
2.1.2. Ato com anexo do tipo sentença judicial (PROCESSO 1035.92.2013.5.10.0015) .
Justificativa do Gestor de Pessoal: Não há. Verificação efetuada no âmbito do TCU.
Análise do Controle Interno:  Não há. Verificação efetuada no âmbito do TCU.
Análise da Equipe Técnica:
A admissão foi realizada com base em decisão proferida nos autos da Ação Civil Pública 0001035.92.2013.5-10-0015, interposta perante a 15ª Vara do Trabalho do Distrito Federal, na qual foi prorrogada indefinidamente a validade do concurso público regulado pelo Edital 11/2011-ECT. A Corte de Contas vem negando o registro a admissões realizadas após a validade do referido concurso, porém, sem adotar providências para a cessação do vínculo dos empregados com a empresa, até porque a ação judicial mencionada ainda não obteve trânsito em julgado. Podem ser citados como exemplo os seguintes precedentes: Acórdãos 7135/2014, 7464/2014, 7882/2014, 671/2015, 1140/2015, 2595/2015, 3091/2015, 3251/2015, 3618/2015 e 3503/2016, todos da Primeira Câmara, de relatoria do Ministro Benjamin Zymler, Acórdão 3713/2019-TCU-Segunda Câmara, de relatoria da Ministra Ana Arrais. Portanto, seguindo a linha jurisprudencial da Corte de Contas, entende-se que o ato de admissão em tela deve ter o registro negado, sem a adoção de providências para tornar sem efeito a contratação em questão, enquanto não houver o desfecho da Ação Civil Pública 0001035.92.2013.5.10.0015, em trâmite na Justiça Trabalhista da 10ª Região, se desfavorável aos litigantes.
O detalhamento da inconsistência acima elencada encontra-se no anexo II dessa instrução. 
Encaminhamento do ato: 
Considerar ILEGAL e recusar registro  do ato de Admissão de JOAO PAULO BRITO do quadro de pessoal do órgão/entidade EMPRESA BRASILEIRA DE CORREIOS E TELEGRAFOS - ECT, com base nos arts. 71, inciso III, da Constituição Federal, 1º, inciso V, e 39, inciso II, da Lei 8.443/1992 e 260, § 1º, do Regimento Interno.
Com fulcro no art. 262, caput, do Regimento Interno deste Tribunal, determinar ao órgão/entidade EMPRESA BRASILEIRA DE CORREIOS E TELEGRAFOS - ECT que: 
dê ciência, no prazo de quinze dias, contados da notificação, do inteiro teor desta deliberação ao interessado, alertando-o de que o efeito suspensivo proveniente da interposição de eventuais recursos junto ao TCU não o exime da devolução dos valores percebidos indevidamente, caso o recurso não seja provido.
no prazo de trinta dias, contados da ciência da decisão, envie a este Tribunal documentos comprobatórios de que o interessado cujo ato foi impugnado está ciente do julgamento deste Tribunal.
Ato: 27334/2017 - Interessado: JOSE ADAILTON TAVARES DE ABREU - CPF: XXX.691.111-XX
Parecer do Controle Interno: considerar o ato Legal.
Constatações e análises: 
2.1.3. A data informada no campo 'Data da convocação' é maior que a data informada no campo 'Data de validade do processo seletivo após prorrogação'.
Justificativa do Gestor de Pessoal: Não há. Verificação efetuada no âmbito do TCU.
Análise do Controle Interno:  Não há. Verificação efetuada no âmbito do TCU.
Análise da Equipe Técnica:
A admissão foi realizada com base em decisão proferida nos autos da Ação Civil Pública 0001035.92.2013.5-10-0015, interposta perante a 15ª Vara do Trabalho do Distrito Federal, na qual foi prorrogada indefinidamente a validade do concurso público regulado pelo Edital 11/2011-ECT. A Corte de Contas vem negando o registro a admissões realizadas após a validade do referido concurso, porém, sem adotar providências para a cessação do vínculo dos empregados com a empresa, até porque a ação judicial mencionada ainda não obteve trânsito em julgado. Podem ser citados como exemplo os seguintes precedentes: Acórdãos 7135/2014, 7464/2014, 7882/2014, 671/2015, 1140/2015, 2595/2015, 3091/2015, 3251/2015, 3618/2015 e 3503/2016, todos da Primeira Câmara, de relatoria do Ministro Benjamin Zymler, Acórdão 3713/2019-TCU-Segunda Câmara, de relatoria da Ministra Ana Arrais. Portanto, seguindo a linha jurisprudencial da Corte de Contas, entende-se que o ato de admissão em tela deve ter o registro negado, sem a adoção de providências para tornar sem efeito a contratação em questão, enquanto não houver o desfecho da Ação Civil Pública 0001035.92.2013.5.10.0015, em trâmite na Justiça Trabalhista da 10ª Região, se desfavorável aos litigantes.
2.1.4. Ato com anexo do tipo sentença judicial (PROCESSO 1035.92.2013.5.10.0015) .
Justificativa do Gestor de Pessoal: Não há. Verificação efetuada no âmbito do TCU.
Análise do Controle Interno:  Não há. Verificação efetuada no âmbito do TCU.
Análise da Equipe Técnica:
A admissão foi realizada com base em decisão proferida nos autos da Ação Civil Pública 0001035.92.2013.5-10-0015, interposta perante a 15ª Vara do Trabalho do Distrito Federal, na qual foi prorrogada indefinidamente a validade do concurso público regulado pelo Edital 11/2011-ECT. A Corte de Contas vem negando o registro a admissões realizadas após a validade do referido concurso, porém, sem adotar providências para a cessação do vínculo dos empregados com a empresa, até porque a ação judicial mencionada ainda não obteve trânsito em julgado. Podem ser citados como exemplo os seguintes precedentes: Acórdãos 7135/2014, 7464/2014, 7882/2014, 671/2015, 1140/2015, 2595/2015, 3091/2015, 3251/2015, 3618/2015 e 3503/2016, todos da Primeira Câmara, de relatoria do Ministro Benjamin Zymler, Acórdão 3713/2019-TCU-Segunda Câmara, de relatoria da Ministra Ana Arrais. Portanto, seguindo a linha jurisprudencial da Corte de Contas, entende-se que o ato de admissão em tela deve ter o registro negado, sem a adoção de providências para tornar sem efeito a contratação em questão, enquanto não houver o desfecho da Ação Civil Pública 0001035.92.2013.5.10.0015, em trâmite na Justiça Trabalhista da 10ª Região, se desfavorável aos litigantes. 
O detalhamento da inconsistência acima elencada encontra-se no anexo II dessa instrução. 
Encaminhamento do ato: 
Considerar ILEGAL e recusar registro  do ato de Admissão de JOSE ADAILTON TAVARES DE ABREU do quadro de pessoal do órgão/entidade EMPRESA BRASILEIRA DE CORREIOS E TELEGRAFOS - ECT, com base nos arts. 71, inciso III, da Constituição Federal, 1º, inciso V, e 39, inciso II, da Lei 8.443/1992 e 260, § 1º, do Regimento Interno.
Com fulcro no art. 262, caput, do Regimento Interno deste Tribunal, determinar ao órgão/entidade EMPRESA BRASILEIRA DE CORREIOS E TELEGRAFOS - ECT que: 
dê ciência, no prazo de quinze dias, contados da notificação, do inteiro teor desta deliberação ao interessado, alertando-o de que o efeito suspensivo proveniente da interposição de eventuais recursos junto ao TCU não o exime da devolução dos valores percebidos indevidamente, caso o recurso não seja provido.
no prazo de trinta dias, contados da ciência da decisão, envie a este Tribunal documentos comprobatórios de que o interessado cujo ato foi impugnado está ciente do julgamento deste Tribunal.
Ato: 27387/2017 - Interessado: VANESSA DE JESUS GONCALVES - CPF: XXX.698.651-XX
    Parecer do Controle Interno: considerar o ato Legal.
    Constatações e análises: 
2.1.5. A data informada no campo 'Data da convocação' é maior que a data informada no campo 'Data de validade do processo seletivo após prorrogação'.
Justificativa do Gestor de Pessoal: Não há. Verificação efetuada no âmbito do TCU.
Análise do Controle Interno:  Não há. Verificação efetuada no âmbito do TCU.
Análise da Equipe Técnica:
A admissão foi realizada com base em decisão proferida nos autos da Ação Civil Pública 0001035.92.2013.5-10-0015, interposta perante a 15ª Vara do Trabalho do Distrito Federal, na qual foi prorrogada indefinidamente a validade do concurso público regulado pelo Edital 11/2011-ECT. A Corte de Contas vem negando o registro a admissões realizadas após a validade do referido concurso, porém, sem adotar providências para a cessação do vínculo dos empregados com a empresa, até porque a ação judicial mencionada ainda não obteve trânsito em julgado. Podem ser citados como exemplo os seguintes precedentes: Acórdãos 7135/2014, 7464/2014, 7882/2014, 671/2015, 1140/2015, 2595/2015, 3091/2015, 3251/2015, 3618/2015 e 3503/2016, todos da Primeira Câmara, de relatoria do Ministro Benjamin Zymler, Acórdão 3713/2019-TCU-Segunda Câmara, de relatoria da Ministra Ana Arrais. Portanto, seguindo a linha jurisprudencial da Corte de Contas, entende-se que o ato de admissão em tela deve ter o registro negado, sem a adoção de providências para tornar sem efeito a contratação em questão, enquanto não houver o desfecho da Ação Civil Pública 0001035.92.2013.5.10.0015, em trâmite na Justiça Trabalhista da 10ª Região, se desfavorável aos litigantes.
2.1.6. Ato com anexo do tipo sentença judicial (PROCESSO 1035.92.2013.5.10.0015) .
Justificativa do Gestor de Pessoal: Não há. Verificação efetuada no âmbito do TCU.
Análise do Controle Interno:  Não há. Verificação efetuada no âmbito do TCU.
Análise da Equipe Técnica:
A admissão foi realizada com base em decisão proferida nos autos da Ação Civil Pública 0001035.92.2013.5-10-0015, interposta perante a 15ª Vara do Trabalho do Distrito Federal, na qual foi prorrogada indefinidamente a validade do concurso público regulado pelo Edital 11/2011-ECT. A Corte de Contas vem negando o registro a admissões realizadas após a validade do referido concurso, porém, sem adotar providências para a cessação do vínculo dos empregados com a empresa, até porque a ação judicial mencionada ainda não obteve trânsito em julgado. Podem ser citados como exemplo os seguintes precedentes: Acórdãos 7135/2014, 7464/2014, 7882/2014, 671/2015, 1140/2015, 2595/2015, 3091/2015, 3251/2015, 3618/2015 e 3503/2016, todos da Primeira Câmara, de relatoria do Ministro Benjamin Zymler, Acórdão 3713/2019-TCU-Segunda Câmara, de relatoria da Ministra Ana Arrais. Portanto, seguindo a linha jurisprudencial da Corte de Contas, entende-se que o ato de admissão em tela deve ter o registro negado, sem a adoção de providências para tornar sem efeito a contratação em questão, enquanto não houver o desfecho da Ação Civil Pública 0001035.92.2013.5.10.0015, em trâmite na Justiça Trabalhista da 10ª Região, se desfavorável aos litigantes.
O detalhamento da inconsistência acima elencada encontra-se no anexo II dessa instrução. 
Encaminhamento do ato: 
Considerar ILEGAL e recusar registro  do ato de Admissão de VANESSA DE JESUS GONCALVES do quadro de pessoal do órgão/entidade EMPRESA BRASILEIRA DE CORREIOS E TELEGRAFOS - ECT, com base nos arts. 71, inciso III, da Constituição Federal, 1º, inciso V, e 39, inciso II, da Lei 8.443/1992 e 260, § 1º, do Regimento Interno.
Com fulcro no art. 262, caput, do Regimento Interno deste Tribunal, determinar ao órgão/entidade EMPRESA BRASILEIRA DE CORREIOS E TELEGRAFOS - ECT que: 
dê ciência, no prazo de quinze dias, contados da notificação, do inteiro teor desta deliberação ao interessado, alertando-o de que o efeito suspensivo proveniente da interposição de eventuais recursos junto ao TCU não o exime da devolução dos valores percebidos indevidamente, caso o recurso não seja provido.
no prazo de trinta dias, contados da ciência da decisão, envie a este Tribunal documentos comprobatórios de que o interessado cujo ato foi impugnado está ciente do julgamento deste Tribunal.
CONCLUSÃO
A abrangência e a profundidade das verificações levadas a efeito fundamentam convicção de que os atos 27387/2017, 27334/2017 e 27314/2017 podem ser apreciados pela ilegalidade, em razão das irregularidades apontadas no item Exame das Constatações desta instrução, que representam afronta à legislação e à jurisprudência de referência.
Os aludidos atos deram entrada neste Tribunal há menos de cinco anos, não sendo aplicável, portanto, o procedimento de contraditório e ampla defesa determinado pelo Acórdão 587/2011-TCU-Plenário.
PROPOSTA DE ENCAMINHAMENTO
Ante o exposto, com fundamento no art. 71, inciso III, da Constituição Federal, no art. 1º, inciso V, e art. 39, incisos I e II, da Lei 8.443/1992, no art. 260 do Regimento Interno do Tribunal de Contas da União, propõe-se: 
    Considerar ILEGAIS e recusar registro dos atos de Admissão de VANESSA DE JESUS GONCALVES, JOSE ADAILTON TAVARES DE ABREU e JOAO PAULO BRITO do quadro de pessoal do órgão/entidade EMPRESA BRASILEIRA DE CORREIOS E TELEGRAFOS - ECT, com base nos arts. 71, inciso III, da Constituição Federal, 1º, inciso V, e 39, inciso II, da Lei 8.443/1992 e 260, § 1º, do Regimento Interno.
    Com fulcro no art. 262, caput, do Regimento Interno deste Tribunal, determinar ao órgão/entidade EMPRESA BRASILEIRA DE CORREIOS E TELEGRAFOS - ECT que: 
no prazo de trinta dias, contados da ciência da decisão, envie a este Tribunal documentos comprobatórios de que o interessado cujo ato foi impugnado está ciente do julgamento deste Tribunal.
dê ciência, no prazo de quinze dias, contados da notificação, do inteiro teor desta deliberação ao interessado, alertando-o de que o efeito suspensivo proveniente da interposição de eventuais recursos junto ao TCU não o exime da devolução dos valores percebidos indevidamente, caso o recurso não seja provido."
É o Relatório.

não há.

Procuradora-Geral Cristina Machado da Costa e Silva.

PESSOAL. ATOS DE ADMISSÃO. PRORROGAÇÃO DA VALIDADE DE CONCURSO PÚBLICO POR TEMPO INDETERMINADO ESTABELECIDA JUDICIALMENTE. NEGATIVA DE REGISTRO. POSSIBILIDADE DE SUBSISTÊNCIA DAS ADMISSÕES ENQUANTO MANTIDA A DECISÃO JUDICIAL. DETERMINAÇÕES.

ATOS DE ADMISSÃO (ADS)

Secretaria de Fiscalização de Integridade de Atos e Pagamentos de Pessoal e de Benefícios Sociais (Sefip).

Estão em exame atos de admissão oriundos da Empresa Brasileira de Correios e Telégrafos - ECT.
2.	A Secretaria de Fiscalização de Integridade de Atos e Pagamentos de Pessoal e de Benefícios Sociais - Sefip, com apoio do Ministério Público junto ao TCU - MPTCU, opinou pela negativa de registro dos atos, visto que porque ocorreram após esgotada a validade do concurso, cujo prazo fora prorrogado por decisão judicial proferida na Ação Civil Pública 0001035.92-2013.5.10.0015 - Tribunal Regional do Trabalho da 10ª Região.
3.	Endosso tais manifestações, cujos fundamentos adoto como razões de decidir. 
4.	A proposta encontra amparo em diversas decisões deste Tribunal acerca da matéria, dentre elas os acórdãos 2.463/2015, 2.464/2015, 2.595/2015, 3.091/2015, 3.251/2015, 3.252/2015, 3.617/2015, 3.618/2015, 3.503/2016 e 6.327/2016, todos da 1ª Câmara, e os acórdãos 8.928/2017 e 8.929/2017, ambos da 2ª Câmara. 
5.	Nas mencionadas deliberações, este Tribunal entendeu que seria imprópria a emissão de juízo de legalidade relativamente a tais contratações haja vista a indefinição do prazo de validade do concurso de 2011 e a generalidade e a abrangência da sentença.
6.	Nesse diapasão, deve-se negar registro aos referidos atos de admissão e determinar à ECT que acompanhe os desdobramentos da citada ação civil pública.
	Ante o exposto, ao acolher os pareceres uníssonos da Sefip e do MPTCU, VOTO por que o Tribunal adote a minuta de Acórdão que submeto à consideração deste Colegiado.
TCU, Sala das Sessões, em 25 de maio de 2021.
JORGE OLIVEIRA 
Relator